【裁判字號】    89,上易,1731
【裁判日期】    891011
【裁判案由】    違反醫師法
【裁判全文】
臺灣高等法院臺中分院刑事判決                  八十九年度上易字第一七三一號
    上  訴  人
    即  被  告  乙○○
    選任辯護人  楊玉珍
                劉惠利
右上訴人因違反醫師法案件，不服台灣苗栗地方法院八十九年度易字第一九一號中華
民國八十九年六月二十七日第一審判決（起訴案號：台灣苗栗地方法院檢察署八十八
年度偵字第五九六五號）提起上訴，本院判決如左：
    主  文
原判決撤銷。
乙○○無罪。
    理  由
一、公訴意旨略以：被告乙○○未取得合法醫師資格，自不詳時間起，在苗栗縣頭份
    鎮○○路○段四三一號泓洋藥局，為不特定病患從事針灸之醫療行為，擅自執行
    醫療業務，嗣於民國八十八年十一月九日為苗栗縣衛生局查獲，因認被告乙○○
    涉犯醫師法第二十八條第一項之罪嫌。
二、按犯罪事實應依證據認定，無證據不得推定其犯罪事實；又不能證明被告犯罪者
    ，應諭知無罪之判決，刑事訴訟法第一百五十四條、第三百零一條第一項分別定
    有明文。又認定不利於被告之事實，須依積極證據，苟積極證據不足為不利於被
    告事實之認定時，即應為有利於被告之認定，更不必有何有利之證據；被告之自
    白為證據之一種，須非出於強暴、脅迫、利誘、詐欺或其他不正之方法，且與事
    實相符者，方得採為證據，故被告雖經自白，仍應調查其他必要之證據，以察其
    與事實是否相符，苟無法證明其與事實相符，根本即失其證據之證明力，不得採
    為判斷事實之根據，最高法院三十年上字第八一六號、四十六年台上字第八０九
    號判例可資參照。
三、本件公訴人認為被告涉有違反醫師法犯行，無非依據被告在苗栗縣衛生局人員訪
    談之供述為其論據。惟訊據被告堅決否認有何違反醫師法之犯行，辯稱：因得罪
    人，才會遭人檢舉，未於泓洋藥局內為病患施以針灸，衛生局人員來訪談時未經
    告知他們是衛生局人員等語。經查，被告固於苗栗縣衛生局人員訪談時供稱：「
    我做針灸純屬服務性質、打知名度不收費。」等語（見偵卷第二頁反面），惟苗
    栗縣衛生局人員去查緝時並未扣得任何被告為病患從事針灸之診療器材或紀錄，
    此經證人即苗栗縣衛生局查緝員丙○○、丁○○在原審及本院證陳綦詳（見原審
    卷第二十五－二十六頁；本院卷第三十四－三十五頁），亦即究竟被告在苗栗縣
    衛生局人員訪談中所供承內容是否屬實，並無積極確切之證據可供證明。又卷附
    行政院衛生署八十八年十一月三日衛署醫字第八八０五八四五二號函，指被告涉
    有擅自執行診斷、處方等醫療業務行，該函所附之民眾檢舉函係陳稱：「我親人
    經別人介紹，並經介紹人陪同到該藥局門診、配藥，但不知什麼藥，竟然一天的
    藥未吃完，感冒便痊癒．．．」等語（見原審卷第三十三－三十四頁），並未指
    陳被告有為病患施以針灸之醫療行為。綜上所述，被告所辯尚堪採信，本院復查
    無其他積極確切證據足以證明被告有公訴人所指違反醫師法犯行，自不能僅據被
    告在苗栗縣衛生局人員訪談之自白此唯一之證據，為被告不利之認定，是被告犯
    罪係屬不能證明，原審疏未詳查遽予論罪科刑，容有未洽，被告上訴意旨據此指
    摘原判決不當，為有理由，應由本院將原判決予以撤銷，另為無罪之諭知。
據上論斷，應依刑事訴訟法第三百六十九條第一項前段、第三百六十四條、第三百零
一條第一項，判決如主文。
本案經檢察官甲○○到庭執行職務。
中      華      民      國     八十九     年      十      月    十一    日
                       臺灣高等法院臺中分院刑事第七庭
                                         審判長法  官  林  榮  龍
                                               法  官  黃  日  隆
                                               法  官  江  錫  麟
右正本證明與原本無異。
不得上訴
                                               書記官  謝  雅  惠
中      華      民      國     八十九     年      十      月    十二    日
                                                                        Ｄ


司法院資訊處製作；財團法人民間司法改革基金會備份。
